【裁判字號】    98,交聲,1197
【裁判日期】    980527
【裁判案由】    聲明異議
【裁判全文】
臺灣高雄地方法院交通事件裁定        98年度交聲字第1197號
原處分機關  高雄市政府交通局
異  議  人  甲○○
                      2
上列異議人即受處分人因違反道路交通管理處罰條例案件，對於
高雄市政府交通局於民國98年 4月15日所為之裁決處分（原處分
案號：高市交裁字第裁32-NJ0000000號）聲明異議，本院裁定如
下：
    主  文
原處分撤銷。
甲○○汽車駕駛人，行經有燈光號誌管制之交岔路口闖紅燈，處
罰鍰新臺幣伍仟肆佰元，並記違規點數參點。
    理  由
一、按汽車駕駛人，行經有燈光號誌管制之交岔路口闖紅燈者，
    處新台幣（下同）1,800 元以上5,400 元以下罰鍰，並記違
    規點數3 點，道路交通管理處罰條例第53條第1 項及第63條
    第1 項第3 款分別定有明文。末按違反道路交通管理處罰條
    例第53條第1 項之事件，未於應到案期限內繳納或到案聽候
    裁決，逾越應到案日60日以上，違規車別為小型車者處5,
    400 元罰鍰，亦有違反道路交通管理事件統一裁罰基準及處
    理細則第2 條及違反道路交通管理事件統一裁罰基準表可參
    。
二、原處分意旨：異議人即受處分人甲○○，駕駛車牌號碼3113
    -MJ 號自用小客車，於民國96年9 月20日下午8 時52分許，
    行經高雄縣大寮鄉○○路江山加前，明知前方交岔路口燈光
    號誌管制為紅燈，仍闖越紅燈，經高雄縣政府警察局交通隊
    逕行舉發，以受處分人違反道路交通管理處罰條例第53條第
    1 項規定掣單舉發（違反道路交通管理事件通知單高縣警交
    字第NJ0000000 號），並指定應於96年11月22日前向通知單
    所載之應到案處所聽候裁決或自動繳納。嗣異議人因未依規
    定到案聽後裁決或繳納罰鍰，逾越應到案日60日以上，經原
    處分機關即高雄市政府交通局於98年4 月15日以受處分人違
    反道路交通管理處罰條例第53條第1 項、違反道路交通管理
    事件統一裁罰基準及處理細則第43條、第44條、第67條及違
    反道路交通管理事件統一裁罰基準表之規定為由，裁處罰鍰
    5,400 元，有高雄市政府交通局違反道路交通管理事件裁決
    書（高市交裁字第裁32-NJ0000000號）1 紙在卷可稽。
三、聲明異議意旨略以：「交通違規統一裁罰基準」這套「逾期
    繳交罰款，罰金即加倍」的不合理規定，交通部應重視並研
    議改善，人民遲繳罰款，應以「滯納金」制度收取滯納金，
    目前國內滯納金制度，最高收取幅度為20％，然交通違規逾
    期繳款之罰金卻為本罰之倍數，甚不合理。大法官第423 號
    解釋：「...以當事人、接到違規舉發通知書後之”到案時
    間及到案與否”為設定裁決罰鍰數額之依據，並非根據受處
    罰之違規事實...與母法授權之目的未盡相符... ，與法律
    保留原則亦屬有違...，應自本解釋公布之日起，至遲於屆
    滿6 個月時失其效力。」，故現行之「交通違規統一裁罰基
    準」以人民逾期繳交罰鍰日數為裁罰基準，違反憲法法律保
    留之處罰規定，向人民收取過高之罰鍰，侵害人民憲法上權
    利，爰請鈞院撤銷原處分。
四、經查：
（一）受處分人於98年4 月22日由收受上開裁決書後，於同年5
      月6 日向原處分機關聲明異議，有送達證書、聲明異議狀
      上高雄市政府交通局交通事件裁決中心收文章在卷可查，
      足認其聲明異議於接到裁決書之翌日起20日內提出，程序
      上應屬適法，合先敘明。
（二）異議人於上開時、地，駕駛車牌號碼3113-MJ 號自小客車
      行經有燈光號誌管制之交岔路口闖紅燈之事實，有高雄市
      政府交通局違反道路交通管理事件裁決書1 份可稽，並為
      異議人所不爭執，此部分事實堪可認定。
（三）至於異議人雖舉大法官會議解釋第423 號為由，認原處分
      違法法律保留原則，惟按上開釋字第423 號解釋係針對交
      通工具排放空氣污染部罰鍰標準第5 條：「僅以當事人接
      到違規舉發通知書後之『到案時間及到案與否』，為設定
      裁決罰鍰數額下限之唯一準據，並非根據受處罰之違規事
      實情節，依立法目的所為之合理標準，縱其罰鍰之上限並
      未逾越法律明定得裁罰之額度，然以到案之時間為標準，
      提高罰鍰下限之額度，與母法授權之目的未盡相符，且損
      及法律授權主管機關裁量權之行使... 」加以指摘，其情
      形本與本案情形並不相同，自難以此類比。
（四）又依司法院大法官會議釋字第511 號解釋：「為加強道路
      交通管理，維護交通秩序，確保道路交通安全，道路交通
      管理處罰條例對違反該條例之行為定有各項行政罰。同條
      例第9 條第1 項規定應受罰鍰處罰之行為人接獲違反道路
      交通管理事件通知單後，得於15日內逕依各該條款罰鍰最
      低額，自動繳納結案。依同條例第92條授權訂定之違反道
      路交通管理事件統一裁罰標準及處理細則第41條第1 項及
      48 條 第1 項僅係就上開意旨為具體細節之規定，並未逾
      越母法之授權，與法律保留原則亦無違背，就此部分與本
      院釋字第423 號解釋所涉聲請事件尚屬有間。至上開細則
      第41條第2 項規定，行為人逾指定應到案日期後到案，另
      同細則第44條第1 項規定違反道路交通管理事件行為人未
      依規定自動繳納罰鍰或未依規定到案聽候裁決者，處罰機
      關一律依標準表規定之金額處以罰鍰，此屬法律授權主管
      機關就裁罰事宜所訂定之裁量基準，其罰鍰之額度並未逾
      越法律明定得裁罰之上限，且寓有避免各行政機關於相同
      事件恣意為不同裁罰之功能，亦非法所不許。上開細則於
      憲法保障人民財產權之意旨並無牴觸。至行為人對主管機
      關之裁罰不服，法院就其聲明異議案件，如認原裁定有違
      法、不當之情事，縱行為人有未依指定到案日期或委託他
      人到案者，仍得為變更處罰之裁判，乃屬當然。」之意旨
      ，顯見，本案原處分機關因受處分人未於應到案日期前自
      動繳納罰款，亦未依規定到案聽候裁決，遂依違反道路交
      通管理事件統一裁罰標準及處理細則第44條第1 項依標準
      表逕行裁處最高額罰款，要與法律保留原則、法律比例原
      則不相違背，原處分機關據此加以適用，並依上開規定對
      異議人違規闖紅燈及逾期未到案之行為加以裁罰，係屬有
      據，異議人之主張，顯無足採。
五、綜上，原處分機關依違反道路交通管理處罰條例第53條第1
    項、違反道路交通管理事件統一裁罰基準及處理細則第2條
    及違反道路交通管理事件統一裁罰基準表等規定，裁處受處
    分人罰鍰5,400 元等情，即無違誤。受處分人猶執前詞，指
    摘原處分不當，為無理由，應予駁回。惟受處分人既係違反
    上開條項之規定，依同條例第63條第1 項第3 款規定，除依
    上開條項處罰鍰外，應記違規點數3 點，然原處分機關竟漏
    未裁處，自有未洽，應由本院撤銷原處分，另諭知如主文第
    2 項所示之處分，以資適法。
六、依道路交通案件處理辦法第20條前段，爰裁定如主文。
中    華    民    國    98    年     5    月    27    日
                  交通法庭    法  官  張琬如
以上正本證明與原本無異。
如不服本裁定，應於收受送達後5 日內向本院提出抗告狀。
中    華    民    國    98    年    5     月    27    日
                              書記官  劉甄庭


司法院資訊處製作；財團法人民間司法改革基金會備份。
